臺灣新竹地方法院刑事裁定
111年度單禁沒字第159號
聲  請  人  臺灣新竹地方檢察署檢察官
被      告  黃俊雄



上列聲請人聲請單獨宣告沒收違禁物案件（111年度聲沒字第169
號，偵查案號：111年度戒毒偵字第27號），本院裁定如下：
    主  文
扣案如附表所示之物均沒收銷燬。
    理  由
一、按違禁物不問屬於犯罪行為人與否，得單獨宣告沒收，刑法
    第38條第1項、第40條第2項定有明文。又查獲之第一級、第
    二級毒品及專供製造或施用第一級、第二級毒品之器具，不
    問屬於犯罪行為人與否，均沒收銷燬之，毒品危害防制條例
    第18條第1項前段亦定有明文。
二、本件聲請意旨略以︰(一)新竹縣政府警察局竹東分局，於民
    國109年5月7日下午3時55分許，在新竹縣○○鎮○○路0段00巷0
    0號6樓，扣得第一級毒品海洛因2包(毛重共計2.07公克)；(
    二)新竹縣政府警察局竹東分局，於110年3月29日下午5時許
    ，在新竹縣○○鎮○○路0段00巷00號6樓，扣得第二級毒品甲基
    安非他命11包(毛重共計23.93公克、純質淨重共計16.805公
    克)；(三)新竹縣政府警察局竹東分局，於110年10月9日上
    午9時50分許，在新竹縣○○鎮○○路0段00巷00號6樓，扣得第
    二級毒品甲基安非他命5包(毛重共計2.31公克)。上開所示
    報告機關查獲被告涉犯施用第一、二級毒品案件，因被告經
    觀察、勒戒後，已無繼續施用毒品之傾向，經臺灣新竹地方
    檢察署檢察官以111年度戒毒偵字第27號為不起訴處分確定
    ，有該不起訴處分書1份在卷足參。惟扣案之第一級毒品海
    洛因、第二級毒品甲基安非他命均係違禁物，請依首揭法條
    規定宣告沒收銷燬等語。
三、查被告黃俊雄本件於109年5月7日中午12時許、12時30分許
    施用第一級、第二級毒品之行為，與另案於109年10月4日上
    午11時許施用第二級毒品之行為，經臺灣新竹地方檢察署檢
    察官聲請，而經本院於110年3月2日以109年度毒聲字第279
    號裁定令入勒戒處所觀察、勒戒後，認有繼續施用毒品之傾
    向，經臺灣新竹地方檢察署檢察官聲請，復經本院於110年1
    2月14日以110年度毒聲字第753號裁定令入戒治處所施以強
    制戒治，已逾6月，經該戒治所評估結果，認無繼續戒治之
    必要，經核其評估尚屬允當，於111年7月14日停止戒治並釋
    放執行完畢(另案接續執行)；另於110年3月29日上午10時許
    、110年10月9日上午7時許分別施用第二級毒品之行為，因
    執行觀察、勒戒之目的係在於戒斷毒癮，執行前之施用毒品
    行為，僅執行一次觀察、勒戒即為已足，而被告於110年3月
    29日上午10時許、110年10月9日上午7時許分別施用第二級
    毒品行為，係於上開案件觀察、勒戒前所為，而被告經執行
    觀察勒戒及戒治後，認無戒治之必要，已如前述，不得再行
    追訴，後經臺灣新竹地方檢察署檢察官於111年7月15日以11
    1年度戒毒偵字第27號併為不起訴處分確定等情，有上揭案
    號之不起訴處分書及臺灣高等法院被告前案紀錄表各1份附
    卷可稽。　　　
（一）於109年5月7日為警查獲時所扣得如附表編號1至2所示之
      物（保管字號：109年度白字第69號，扣押物品清單見臺
      灣新竹地方檢察署109年度偵字第5392號卷第53頁），經
      送法務部調查局濫用藥物實驗室鑑定結果均含海洛因成分
      ，有法務部調查局濫用藥物實驗室109年5月25日調科壹字
      第10923008960號鑑定書影本1份附卷足參（見臺灣新竹地
      方檢察署109年度偵字第5392號卷第60頁），且經被告於
      偵查時供承在卷（見臺灣新竹地方檢察署109年度毒偵字
      第1823號卷第27頁至同頁反面），復參以被告為警採尿送
      檢驗結果亦呈現安非他命、甲基安非他命、嗎啡、可待因
      陽性反應，有新竹縣政府警察局毒品犯罪嫌疑人尿液採驗
      作業管制紀錄及台灣尖端先進生技醫藥股份有限公司109
      年5月22日出具之濫用藥物檢驗報告各1份附卷可佐（見臺
      灣新竹地方檢察署109年度偵字第5392號卷第62至63頁）
      。
（二）於110年3月29日為警查獲時所扣得如附表編號3至13所示
      之物（保管字號：110年度安字第445號，扣押物品清單見
      臺灣新竹地方檢察署110年度毒偵字第732號卷第109至110
      頁），經送台灣尖端先進生技醫藥股份有限公司毒品原物
      鑑定實驗室鑑定結果均含甲基安非他命成分，有台灣尖端
      先進生技醫藥股份有限公司毒品原物鑑定實驗室110年5月
      21日毒品證物鑑定分析報告11份附卷可稽（見臺灣新竹地
      方檢察署110年度毒偵字第732號卷第112至122頁），且經
      被告於警詢及偵查時供承在卷（見臺灣新竹地方檢察署11
      0年度毒偵字第732號卷第10至11頁、第55頁），復參以被
      告為警採尿送檢驗結果亦呈現安非他命、甲基安非他命陽
      性反應，有勘察採證同意書、新竹縣政府警察局竹東分局
      被採尿人尿液暨毒品真實姓名與編號對照表、新竹縣政府
      警察局分局毒品犯罪嫌疑人尿液採驗作業管制紀錄及台灣
      尖端先進生技醫藥股份有限公司110年4月16日出具之濫用
      藥物檢驗報告各1份附卷可佐（見臺灣新竹地方檢察署110
      年度毒偵字第732號卷第23、25、94、95頁）。
（三）於110年10月9日為警查獲時所扣得如附表編號14至18所示
      之物（新竹縣政府警察局竹東分局扣押物品目錄表，見臺
      灣新竹地方檢察署110年度毒偵字第2029號卷第15頁），
      經送台灣尖端先進生技醫藥股份有限公司毒品原物鑑定實
      驗室鑑定結果均含甲基安非他命成分，有新竹縣政府警察
      局竹東分局藥物檢驗報告簽收簿、台灣尖端先進生技醫藥
      股份有限公司毒品原物鑑定實驗室110年12月9日毒品證物
      鑑定分析報告5份附卷可稽（見臺灣新竹地方檢察署110年
      度毒偵字第2029號卷第101、103至107頁），且經被告於
      警詢及偵查時供承在卷（見臺灣新竹地方檢察署110年度
      毒偵字第2029號卷第12至13頁、第45至46頁），復參以被
      告為警採尿送檢驗結果亦呈現安非他命、甲基安非他命陽
      性反應，有勘察採證同意書、新竹縣政府警察局竹東分局
      被採尿人尿液暨毒品真實姓名與編號對照表、新竹縣政府
      警察局分局毒品犯罪嫌疑人尿液採驗作業管制紀錄及台灣
      尖端先進生技醫藥股份有限公司110年10月22日出具之濫
      用藥物檢驗報告各1份附卷可佐（見臺灣新竹地方檢察署1
      10年度毒偵字第2029號卷第21、22、91、92頁）。　　　
（四）堪認前揭扣案物品均係毒品危害防制條例管制之第一級毒
      品海洛因及第二級毒品甲基安非他命，均屬違禁物，從而
      聲請人聲請單獨宣告沒收銷燬，揆諸前揭說明，核無不合
      ，應予准許。至已經鑑驗用罄部分自無須宣告沒收銷燬。
      　
四、末按甲基安非他命（Methamphetamine）及安非他命（Amphe
    tamine）均屬安非他命類之中樞神經興奮劑，且安非他命及
    甲基安非他命之俗名通常混用，而一般用語之習慣，亦未詳
    加區分安非他命與甲基安非他命。而國內緝獲之安非他命藥
    物，多為甲基安非他命；施用安非他命後，尿液中僅可檢出
    安非他命，此觀諸行政院衛生署管制藥品管理局（現改制為
    衛生福利部食物藥品管理署）93年12月22日管檢字第093001
    2251號、95年7月7日管檢字第0950007209號函釋自明。是依
    卷附台灣尖端先進生技醫藥股份有限公司109年5月22日、11
    0年4月16日、110年10月22日出具之濫用藥物檢驗報告3紙（
    見臺灣新竹地方檢察署109年度偵字第5392號卷第63頁；臺
    灣新竹地方檢察署110年度毒偵字第732號卷第95頁；臺灣新
    竹地方檢察署110年度毒偵字第2029號卷第92頁），本案被
    告於歷次陳述中所指之「安非他命」，及扣押物品目錄表、
    扣押物品清單關於「安非他命」之記載，應均係「甲基安非
    他命」之誤，附此敘明。
五、爰依刑事訴訟法第220條、第455條之36第2項，毒品危害防
    制條例第18條第1項前段，刑法第11條、第40條第2項，裁定
    如主文。
中　　華　　民　　國　　111 　年　　9 　　月　　27　　日
                  刑事第二庭   法　官　林哲瑜
以上正本證明與原本無異。　　　　　　　　　
如不服本裁定，應於送達後5日內，向本院提出抗告狀。
中　　華　　民　　國　　111 　年　　9 　　月　　30　　日
                               書記官  胡家寧

附表：
編號 毒品  檢驗/鑑定結果 備註 1 海洛因  ①鑑定方法：  ⑴化學呈色法。  ⑵氣相層析質譜法。 ②鑑定結果：送驗粉末檢品1包(原編號A)經檢驗含第一級第6項毒品海洛因成分，淨重0.86公克(驗餘淨重0.86公克，空包裝重0.22公克)。 ①保管字號：臺灣新竹地方檢察署109年度白字第69號，編號1，扣押物品清單見臺灣新竹地方檢察署109年度偵字第5392號卷第53頁。 ②法務部調查局濫用藥物實驗室109年5月25日調科壹字第10923008960號鑑定書影本1份附卷可稽（見臺灣新竹地方檢察署109年度偵字第5392號卷第60頁）。 2 海洛因  ①鑑定方法：  ⑴化學呈色法。  ⑵氣相層析質譜法。 ②鑑定結果：送驗粉塊狀檢品1包(原編號B)經檢驗含第一級第6項毒品海洛因成分，淨重0.70公克(驗餘淨重0.69公克，空包裝重0.29公克)。 ①保管字號：臺灣新竹地方檢察署109年度白字第69號，編號2，扣押物品清單見臺灣新竹地方檢察署109年度偵字第5392號卷第53頁。 ②法務部調查局濫用藥物實驗室109年5月25日調科壹字第10923008960號鑑定書影本1份附卷可稽（見臺灣新竹地方檢察署109年度偵字第5392號卷第60頁）。 3 甲基安非他命  ①證物外觀：白色透明結晶 ②分析證物重量：毛重1.14公克、淨重0.962公克、使用量0.036公克、剩餘量0.926公克 ③鑑定方法：氣相層析質譜儀(GC/MS) ④定性檢驗結果：甲基安非他命（Methamphetamine） ①保管字號：臺灣新竹地方檢察署110年度安字第445號，編號1，扣押物品清單見臺灣新竹地方檢察署110年度毒偵字第732號卷第109頁。 ②台灣尖端先進生技醫藥股份有限公司毒品原物鑑定實驗室110年5月21日毒品證物鑑定分析報告影本1份附卷可稽（見臺灣新竹地方檢察署110年度毒偵字第732號卷第112頁）。 4 甲基安非他命  ①證物外觀：白色透明結晶 ②分析證物重量：毛重0.37公克、淨重0.175公克、使用量0.032公克、剩餘量0.143公克 ③鑑定方法：氣相層析質譜儀(GC/MS) ④定性檢驗結果：甲基安非他命（Methamphetamine） ①保管字號：臺灣新竹地方檢察署110年度安字第445號，編號2，扣押物品清單見臺灣新竹地方檢察署110年度毒偵字第732號卷第109頁。 ②台灣尖端先進生技醫藥股份有限公司毒品原物鑑定實驗室110年5月21日毒品證物鑑定分析報告影本1份附卷可稽（見臺灣新竹地方檢察署110年度毒偵字第732號卷第113頁）。 5 甲基安非他命  ①證物外觀：白色透明結晶 ②分析證物重量：毛重1.14公克、淨重0.974公克、使用量0.041公克、剩餘量0.933公克 ③鑑定方法：氣相層析質譜儀(GC/MS) ④定性檢驗結果：甲基安非他命（Methamphetamine） ①保管字號：臺灣新竹地方檢察署110年度安字第445號，編號3，扣押物品清單見臺灣新竹地方檢察署110年度毒偵字第732號卷第109頁。 ②台灣尖端先進生技醫藥股份有限公司毒品原物鑑定實驗室110年5月21日毒品證物鑑定分析報告影本1份附卷可稽（見臺灣新竹地方檢察署110年度毒偵字第732號卷第114頁）。 6 甲基安非他命  ①證物外觀：白色透明結晶 ②分析證物重量：毛重1.15公克、淨重0.969公克、使用量0.047公克、剩餘量0.922公克 ③鑑定方法：氣相層析質譜儀(GC/MS) ④定性檢驗結果：甲基安非他命（Methamphetamine） ①保管字號：臺灣新竹地方檢察署110年度安字第445號，編號4，扣押物品清單見臺灣新竹地方檢察署110年度毒偵字第732號卷第109頁。 ②台灣尖端先進生技醫藥股份有限公司毒品原物鑑定實驗室110年5月21日毒品證物鑑定分析報告影本1份附卷可稽（見臺灣新竹地方檢察署110年度毒偵字第732號卷第115頁）。 7 甲基安非他命  ①證物外觀：白色透明結晶 ②分析證物重量：毛重0.34公克、淨重0.169公克、使用量0.038公克、剩餘量0.131公克 ③鑑定方法：氣相層析質譜儀(GC/MS) ④定性檢驗結果：甲基安非他命（Methamphetamine） ①保管字號：臺灣新竹地方檢察署110年度安字第445號，編號5，扣押物品清單見臺灣新竹地方檢察署110年度毒偵字第732號卷第109頁。 ②台灣尖端先進生技醫藥股份有限公司毒品原物鑑定實驗室110年5月21日毒品證物鑑定分析報告影本1份附卷可稽（見臺灣新竹地方檢察署110年度毒偵字第732號卷第116頁）。 8 甲基安非他命  ①證物外觀：白色透明結晶 ②分析證物重量：毛重1.16公克、淨重0.964公克、使用量0.033公克、剩餘量0.931公克 ③鑑定方法：氣相層析質譜儀(GC/MS) ④定性檢驗結果：甲基安非他命（Methamphetamine） ①保管字號：臺灣新竹地方檢察署110年度安字第445號，編號6，扣押物品清單見臺灣新竹地方檢察署110年度毒偵字第732號卷第109頁。 ②台灣尖端先進生技醫藥股份有限公司毒品原物鑑定實驗室110年5月21日毒品證物鑑定分析報告影本1份附卷可稽（見臺灣新竹地方檢察署110年度毒偵字第732號卷第117頁）。 9 甲基安非他命  ①證物外觀：白色透明結晶 ②分析證物重量：毛重0.34公克、淨重0.161公克、使用量0.034公克、剩餘量0.127公克 ③鑑定方法：氣相層析質譜儀(GC/MS) ④定性檢驗結果：甲基安非他命（Methamphetamine） ①保管字號：臺灣新竹地方檢察署110年度安字第445號，編號7，扣押物品清單見臺灣新竹地方檢察署110年度毒偵字第732號卷第109頁。 ②台灣尖端先進生技醫藥股份有限公司毒品原物鑑定實驗室110年5月21日毒品證物鑑定分析報告影本1份附卷可稽（見臺灣新竹地方檢察署110年度毒偵字第732號卷第118頁）。 10 甲基安非他命  ①證物外觀：白色透明結晶 ②分析證物重量：毛重0.34公克、淨重0.173公克、使用量0.035公克、剩餘量0.138公克 ③鑑定方法：氣相層析質譜儀(GC/MS) ④定性檢驗結果：甲基安非他命（Methamphetamine） ①保管字號：臺灣新竹地方檢察署110年度安字第445號，編號8，扣押物品清單見臺灣新竹地方檢察署110年度毒偵字第732號卷第109頁。 ②台灣尖端先進生技醫藥股份有限公司毒品原物鑑定實驗室110年5月21日毒品證物鑑定分析報告影本1份附卷可稽（見臺灣新竹地方檢察署110年度毒偵字第732號卷第119頁）。 11 甲基安非他命  ①證物外觀：白色透明結晶 ②分析證物重量：毛重0.35公克、淨重0.195公克、使用量0.036公克、剩餘量0.159公克 ③鑑定方法：氣相層析質譜儀(GC/MS) ④定性檢驗結果：甲基安非他命（Methamphetamine） ①保管字號：臺灣新竹地方檢察署110年度安字第445號，編號9，扣押物品清單見臺灣新竹地方檢察署110年度毒偵字第732號卷第110頁。 ②台灣尖端先進生技醫藥股份有限公司毒品原物鑑定實驗室110年5月21日毒品證物鑑定分析報告影本1份附卷可稽（見臺灣新竹地方檢察署110年度毒偵字第732號卷第120頁）。 12 甲基安非他命  ①證物外觀：白色透明結晶 ②分析證物重量：毛重1.42公克、淨重1.252公克、使用量0.044公克、剩餘量1.208公克 ③鑑定方法：氣相層析質譜儀(GC/MS) ④定性檢驗結果：甲基安非他命（Methamphetamine） ①保管字號：臺灣新竹地方檢察署110年度安字第445號，編號10，扣押物品清單見臺灣新竹地方檢察署110年度毒偵字第732號卷第110頁。 ②台灣尖端先進生技醫藥股份有限公司毒品原物鑑定實驗室110年5月21日毒品證物鑑定分析報告影本1份附卷可稽（見臺灣新竹地方檢察署110年度毒偵字第732號卷第121頁）。 13 甲基安非他命  ①證物外觀：白色透明結晶 ②分析證物重量：毛重16.18公克、淨重15.338公克、使用量0.036公克、剩餘量15.302公克 ③鑑定方法：氣相層析質譜儀(GC/MS) ④定性檢驗結果：甲基安非他命（Methamphetamine） ①保管字號：臺灣新竹地方檢察署110年度安字第445號，編號11，扣押物品清單見臺灣新竹地方檢察署110年度毒偵字第732號卷第110頁。 ②台灣尖端先進生技醫藥股份有限公司毒品原物鑑定實驗室110年5月21日毒品證物鑑定分析報告影本1份附卷可稽（見臺灣新竹地方檢察署110年度毒偵字第732號卷第122頁）。 14 甲基安非他命  ①證物外觀：白色透明結晶 ②分析證物重量：毛重0.24公克、淨重0.088公克、使用量0.005公克、剩餘量0.083公克 ③鑑定方法：氣相層析質譜儀(GC/MS) ④定性檢驗結果：甲基安非他命（Methamphetamine） ①新竹縣政府警察局竹東分局扣押物品目錄表，編號2，見臺灣新竹地方檢察署110年度毒偵字第2029號卷第15頁。 ②台灣尖端先進生技醫藥股份有限公司毒品原物鑑定實驗室110年12月9日毒品證物鑑定分析報告影本1份附卷可稽（見臺灣新竹地方檢察署110年度毒偵字第2029號卷第103頁）。 15 甲基安非他命  ①證物外觀：白色透明結晶 ②分析證物重量：毛重0.20公克、淨重0.106公克、使用量0.002公克、剩餘量0.104公克 ③鑑定方法：氣相層析質譜儀(GC/MS) ④定性檢驗結果：甲基安非他命（Methamphetamine） ①新竹縣政府警察局竹東分局扣押物品目錄表，編號3，見臺灣新竹地方檢察署110年度毒偵字第2029號卷第15頁。 ②台灣尖端先進生技醫藥股份有限公司毒品原物鑑定實驗室110年12月9日毒品證物鑑定分析報告影本1份附卷可稽（見臺灣新竹地方檢察署110年度毒偵字第2029號卷第104頁）。 16 甲基安非他命  ①證物外觀：白色透明結晶 ②分析證物重量：毛重0.61公克、淨重0.425公克、使用量0.006公克、剩餘量0.419公克 ③鑑定方法：氣相層析質譜儀(GC/MS) ④定性檢驗結果：甲基安非他命（Methamphetamine） ①新竹縣政府警察局竹東分局扣押物品目錄表，編號4，見臺灣新竹地方檢察署110年度毒偵字第2029號卷第15頁。 ②台灣尖端先進生技醫藥股份有限公司毒品原物鑑定實驗室110年12月9日毒品證物鑑定分析報告影本1份附卷可稽（見臺灣新竹地方檢察署110年度毒偵字第2029號卷第105頁）。 17 甲基安非他命  ①證物外觀：白色透明結晶 ②分析證物重量：毛重0.66公克、淨重0.501公克、使用量0.008公克、剩餘量0.493公克 ③鑑定方法：氣相層析質譜儀(GC/MS) ④定性檢驗結果：甲基安非他命（Methamphetamine） ①新竹縣政府警察局竹東分局扣押物品目錄表，編號5，見臺灣新竹地方檢察署110年度毒偵字第2029號卷第15頁。 ②台灣尖端先進生技醫藥股份有限公司毒品原物鑑定實驗室110年12月9日毒品證物鑑定分析報告影本1份附卷可稽（見臺灣新竹地方檢察署110年度毒偵字第2029號卷第106頁）。 18 甲基安非他命  ①證物外觀：白色透明結晶 ②分析證物重量：毛重0.60公克、淨重0.475公克、使用量0.003公克、剩餘量0.472公克 ③鑑定方法：氣相層析質譜儀(GC/MS) ④定性檢驗結果：甲基安非他命（Methamphetamine） ①新竹縣政府警察局竹東分局扣押物品目錄表，編號6，見臺灣新竹地方檢察署110年度毒偵字第2029號卷第15頁。 ②台灣尖端先進生技醫藥股份有限公司毒品原物鑑定實驗室110年12月9日毒品證物鑑定分析報告影本1份附卷可稽（見臺灣新竹地方檢察署110年度毒偵字第2029號卷第107頁）。